【裁判字號】    95,竹小,100
【裁判日期】    950327
【裁判案由】    損害賠償
【裁判全文】
臺灣新竹地方法院簡易庭小額民事判決   95年度竹小字第100號
原      告  乙○○○保險股份有限公司
法定代理人  甲○○
訴訟代理人  丁○○
            潘炳煌
被      告  丙○○
上列當事人間請求損害賠償事件，本院於中華民國95年3月13日
言詞辯論終結，判決如下：
    主  文
被告應給付原告新臺幣壹萬零貳佰捌拾伍元，及自民國九十五年
二月十七日起至清償日止，按年息百分之五計算之利息。
原告其餘之訴駁回。
訴訟費用新臺幣壹仟元，由被告負擔新臺幣陸佰元，餘由原告負
擔。
本判決得假執行。
    事實及理由
一、事實摘要：
（一）原告主張：緣其所承保之訴外人黃海倫所有而由訴外人劉
      琪廣駕駛之車牌號碼5J-6006號自用小客車（下稱系爭車
      輛），於民國94年7月17日凌晨2時3分許，該車在新竹縣
      湖口鄉○○路○段53公里南下處等待紅綠燈時，遭被告酒
      後駕駛車號LD-2488號自小客車從後方追撞，致原告所承
      保之系爭車輛多處嚴重受損，並經新竹縣警察局竹北分局
      湖鏡派出所處理在案。又系爭車輛經送廠估價修復後，共
      計支出新臺幣（下同）二萬零九百八十三元（其中工資為
      八千六百九十六元，零件為一萬二千二百八十七元），業
      經原告依保險契約悉數理賠予被保險人黃海倫，是原告依
      保險法第53條第1項規定取得代位求償權，為此爰依民法
      第191條之2、第196條及保險法第53條第1項規定，請求被
      告給付二萬零九百八十三元，及自起訴狀繕本送達翌日起
      至清償日止，按年息百分之五計算之利息。
（二）被告經合法通知，未於言詞辯論期日到場，亦未提出書狀
      作何聲明或陳述。
二、程序部分：
    被告經合法通知，未於言詞辯論期日到場，核無民事訴訟法
    第 386條各款所列情形，爰依原告之聲請，准由其一造辯論
    而為判決。
三、實體部分：
（一）原告主張之前揭事實，業據其提出與其所述相符之行車執
      照、駕駛執照、理賠申請書、估價單各一份，統一發票二
      紙，車損照片十五幀，損害賠償代位求償切結書一件（以
      上均影本）各乙份為證，且經本院依職權向新竹縣警察局
      竹北分局調閱本件車禍案件資料核閱無訛，此有新竹縣警
      察局竹北分局95年2月17日北警交字第0950002814號函檢
      附談話紀錄、現場圖各一份附卷可稽，且依被告談話紀錄
      所示，到場處理警員施華煒詢問被告：「警方告知你經警
      方對你施予酒測，酒測值高達1.12MG/L？你於何時何地開
      始喝酒？」，被告自承：「我於94年7月17日在自家飲酒
      ，後來我開車去工廠，再開車到湖口找我前妻‧‧我知道
      （喝酒超過法定值後開車是違法的）」。而被告未於言詞
      辯論期日到場，亦未提出任何有利於己之聲明、陳述或證
      據，以供本院審酌，自堪信原告之主張為真實。是被告前
      開酒後開車之行為與原告承保之系爭車輛所受上開損害間
      有相當因果關係，故被告應負侵權行為責任，洵堪認定。
（二）按汽車、機車或其他非依軌道行駛之動力車輛，在使用中
      加損害於他人者，駕駛人應賠償因此所生之損害；不法毀
      損他人之物者，被害人得請求賠償其物因毀損所減少之價
      值，民法第191條之2前段、第196條分別定有明文。又物
      被毀損時，被害人除得依據民法第196條請求賠償外，並
      不排除民法第213條至第215條之適用，依民法第196條請
      求賠償物被毀損所減少之價額，得以修復費用為估定之標
      準，但以必要者為限（例如：修理材料以新品換舊品，應
      予折舊），亦有最高法院77年度第9次民事庭會議決議、
      同院60年度臺上字第1505號判決及73年度臺上字第1574號
      等判決可資參照。次按，被保險人因保險人應負保險責任
      之損失發生，而對於第三人有損失賠償請求權者，保險人
      得於給付賠償金額後，代位行使被保險人對於第三人之請
      求權，保險法第53條第1項亦有規定。查本件事故之發生
      確係被告之行為所致，已如前述，則被保險人就系爭車輛
      因遭毀損所生之損害，本得基於侵權行為法律關係向被告
      請求賠償。經查，原告主張其所承保系爭車輛因遭被告毀
      損，致該車受損，因而支付修理工資二千七百零四元、漆
      五千九百九十二元、零件一萬二千二百八十七元，共計支
      付修理費二萬零九百八十三元，業經原告提出估價單、統
      一發票為證，而前開估價單所列各項，與前開警方至現場
      處理所作之紀錄對照以觀，經核亦均係有關系爭車輛遭毀
      損所需修復之項目，且其修復之金額亦尚屬合理，從而原
      告基於保險代位之法律關係，向被告請求就其行為負損害
      賠償責任，自屬有據。
（三）次查，原告請求被告賠償受損車輛所減少之價額，應以必
      要者為限，是原告所承保之系爭車輛係於90年1月16日新
      領牌照開始使用，有行車執照附卷可憑，算至本件事故發
      生時（即94年7月17日）已使用4年6個月，依前揭說明，
      其以新品取代舊品間之差價應予折舊扣除。是故關於原告
      所承保系爭車輛因毀損所減少之價額，既得以必要之修復
      費用為估定之標準，依原告所提估價單之記載，更新零件
      費用合計為一萬二千二百八十七元，本院依行政院台(86)
      財字第52053號公布之固定資產耐用年數表及固定資產折
      舊率表，採定率遞減法計算其折舊，即自用小客車耐用年
      數五年，每年折舊率千分之369，是原告承保系爭車輛更
      新零件折舊後金額應為一千五百八十九元（計算方式詳附
      表所示）。從而，原告得請求被告賠償修復系爭車輛之工
      資二千七百零四元、漆五千九百九十二元、折舊後之零件
      金額一千五百八十九元，合計為一萬零二百八十五元（計
      算式：2704+5992+1589=10285）。
（四）綜上，原告請求被告賠償一萬零二百八十五元，及自起訴
      狀繕本送達翌日即95年2月17日至清償日止，按年息百分
      之五計算之利息，為有理由，應予准許，逾此部分之請求
      ，即屬無據，應予駁回。
四、本件係適用小額訴訟事件為被告敗訴之判決，爰依職權宣告
    假執行，並於判決時確定訴訟費用額。
五、據上論結，原告之訴為一部有理由、一部無理由，依民事訴
    訟法第436條之23、第436條第2項、第385條第1項前段、第
    79條、第436條之19、第436條之20，判決如主文。
中    華    民    國    95    年    3     月    27    日
                  新竹簡易庭    法  官  李珮瑜
以上正本係照原本作成。
如對本判決上訴，非以違背法令為理由，不得為之，且須於判決
送達後20日內向本院提出上訴狀（須按他造當事人之人數附繕本
）。
中    華    民    國    95    年    3     月    27    日
                                書記官  廖佳玲
附表：
┌──────────────────────────┐
│車牌號碼5J-6006號自用小客車更新零件費用折舊之計算   │
├──────┬───────────────────┤
│第一年折舊  │12287×0.369=4534                     │
├──────┼───────────────────┤
│第二年折舊  │(00000-0000)×0.369=7753×0.369=2861  │
├──────┼───────────────────┤
│第三年折舊  │(0000-0000)×0.369=4892×0.369=1805   │
├──────┼───────────────────┤
│第四年折舊  │(0000-0000)×0.369=3087×0.369=1139   │
├──────┼───────────────────┤
│第五年折舊  │(0000-0000)×0.369×6÷12=359         │
├──────┴───────────────────┤
│時價亦即折舊後之金額│00000-0000-0000-0000-0009-359 │
│                    │ =1589                        │
├──────────┴───────────────┤
│備註：上列計算小數點以下均四捨五入                  │
└──────────────────────────┘


司法院資訊處製作；財團法人民間司法改革基金會備份。
